臺灣高等法院民事判決　　　　　　　　 93年度上易字第628號
　　上　訴　人　丙○○
　　被上訴人　　乙○
　　　　　　　　甲○○
上列當事人間請求損害賠償事件，上訴人對於中華民國93年5月
13日臺灣桃園地方法院93年度訴字第310號第一審判決提起上訴
，經本院於94年7月5日言詞辯論終結，判決如下：
    主      文
上訴駁回。
第二審訴訟費用由上訴人負擔。
    事      實
甲、上訴人方面：
一聲明：
(一)原判決廢棄。
(二)被上訴人應各給付上訴人新台幣（下同）500,000元及自起訴
  狀繕本送達被上訴人之翌日起至清償日止按年息百分之5計算
  之利息。
二陳述：除與原判決記載相同者外，補稱略以：
(一)被上訴人乙○、甲○○分別擔任州鉅科技股份有限公司（下稱
  州鉅公司）品管部之課長、副課長，均為伊之直屬主管，平日
  經常阻礙伊工作，兩造因而常為小事爭吵。嗣被上訴人乙○於
  民國92年3月21日上午，在州鉅公司2樓燈罩部，見伊將檢查完
  畢之燈罩放在桌上，認為不妥，大聲對伊咆哮：「從哪裡拿，
  哪裡放」，伊即回答：「等一下曉惠（即同事高曉惠）會擦好
  ，剛好10盤200支包裝才放入箱內，難道這樣不行嗎？」，被
  上訴人乙○即當眾以台語「婊子」、「髒啦」等語辱罵伊，伊
  不堪受辱，要求一起去見經理徐君賜，被上訴人乙○在伊下樓
  見經理途中再以台語「幹你娘老雞歪」等語辱罵伊，並令伊回
  家，伊答以：「要我回家，你能否付薪資」後，被上訴人乙○
  竟惱羞成怒，以台語「婊子」、「幹你娘老雞歪」等語辱罵伊
  ，直到經理室時仍未停止，當時伊同事王汶晃在1樓搬運、處
  理廢料至工廠後方，距被上訴人乙○約1公尺，正好聽聞被上
  訴人罵伊之詞，且為此事製有備忘錄。翌日經理徐君賜因伊與
  被上訴人乙○上開爭執，曾召集公司員工，告誡員工勿以髒話
  罵人。
(二)被上訴人乙○曾於事後在州鉅公司出具和解書向伊道歉，該和
  解書雖僅記載被上訴人乙○因工作因素與伊口頭衝突等語，而
  無被上訴人辱罵伊「婊子」、「髒啦」、「幹你娘老雞歪」等
  字句，惟被上訴人乙○如未辱罵伊，為何接獲伊所發之存證信
  函後，未表示異議？又何需在檢察官訊問其罵人之感想時，自
  承：「當時一時衝動，請檢察官寬恕」？伊何需甘冒不諱求見
  經理、董事長，並不惜辭職以表抗議？被上訴人乙○何需出具
  和解書道歉？又何需在該和解書上載明「口頭上衝突」？更何
  需由州鉅公司董事長羅煥珍及經理徐君賜親自出面協調，為其
  當初行為道歉？足見被上訴人乙○於辱罵伊後，急欲息事寧人
  ，但因該和解書記載伊同意息事寧人，伊乃拒絕簽名。
(三)被上訴人甲○○於92年4月16日下午3時許，在州鉅公司之品管
  室內，當眾羞辱伊「智力不足」時，因罵聲很大，伊同事王汶
  晃剛好從品管室門口經過，當場有聽聞，且為此事製有備忘錄
  。被上訴人甲○○如未辱罵伊，何需在鈞院受命法官勸諭兩造
  和解時，立即表示同意？足見被上訴人甲○○已默認其犯行。
(四)被上訴人乙○承認於92年3月21日上午，在州鉅公司曾以台語
  責備上訴人：「ㄔㄨㄥˋ、ㄕㄚ、ㄒㄧㄠˊ」等語，雖屬避重
  就輕之詞，惟可見被上訴人乙○平日慣將不雅言詞當成口頭禪
  ，而被上訴人等臨到法庭一概否認當初辱罵伊之惡言惡狀，實
  是抱著「若我不承認，你又能奈我何」之僥倖心態。又被上訴
  人一再指責伊經常發生交貨遲延、溝通不良、未盡品管責任，
  致公司產品遭退貨，係將自己不良素行，推諉至已離職之伊身
  上，事實上，伊自任職以來，對貨物品質嚴格把關，被上訴人
  等多次為如期交貨，同意將劣質品放行，出問題時卻將過錯推
  至伊身上，並在工作上處處找伊麻煩，此為公司員工所明知。
(五)被上訴人乙○、甲○○在辱罵伊當時，確有同事羅煥珍、高曉
  惠、徐君賜、張福旺、鄧懿娥、巫美娣、吳平香等人目睹與聽
  聞其事，但渠等因懼於權勢而未作真正陳述。
(六)伊畢業於前省立中壢商業學校高級部，家境小康，擁有一棟房
  屋，自州鉅公司離職後，曾在業強科技股份有限公司工作，月
  入3、4萬元，目前為家庭主婦。被上訴人等均為州鉅公司之高
  級主管，當眾辱罵伊，毫不尊重女性部屬，使伊名譽受損，受
  有永難磨滅之傷痛，被上訴人自應各給付伊500,000元之慰撫
  金。
三證據：除援用原審提出者外，補提離職證明、離職證明書、桃
  園縣政府勞資爭議調解申請書、91及92年度各月份考勤加班行
  事備忘錄、王汶晃刑事同意作證協議書、妨害名譽與公然侮辱
  罪之見證、便籤、桃園縣勞資和諧促進會處理勞資爭議協調會
  會議紀錄、92年6 月17日會議室開會資料、刑事聲請狀、現場
  位置圖各1 件，刑事再議聲請狀2 件，薪水領條、存證信函各
  3 件，桃園縣政府函4 件為證。並聲請訊問證人徐君賜、王汶
  晃。
乙、被上訴人方面：
一被上訴人乙○部分：
(一)聲明：上訴駁回。
(二)陳述：除與原判決記載相同者外，補稱略以：
1.伊係因上訴人未妥當檢查貨物，而質問上訴人為何老是被客戶
  退貨，並未辱罵上訴人，且事後州鉅公司董事長係以同事應和
  諧相處為由，勸伊與上訴人和解，伊才與上訴人寫下系爭和解
  書，但伊並未承認曾辱罵上訴人。
2.伊與上訴人一起去見經理時，上訴人先走，快走到1 樓開發部
  門口時，伊才剛要下樓，並未在沿路辱罵上訴人，而廢料區係
  在工廠後面，證人王汶晃當時並不在樓下，故其所證不足採信
  。
3.伊係國小畢業，擁有一棟市價約500萬元之房屋，目前已自州
  鉅公司退休，退休前月入3、4萬元，
(三)證據：援用原審提出者。
二被上訴人甲○○部分：
(一)聲明：上訴駁回。
(二)陳述：除與原判決記載相同者外，補稱略以：
1.上訴人調至伊主管之品管部門後，對伊所作工作之調動經常不
  服，且常因退貨問題與伊爭執，伊乃將上訴人調離，後因上訴
  人請假，超過伊權限，伊不同意，上訴人因此對伊不滿，就退
  貨之事再度與伊爭執，當時係上訴人質問伊是否認為其智力不
  足，伊並未如此表示。
2.證人王汶晃曾於刑事偵查時，針對上訴人告訴伊之部份作證2
  次，但作證時從未提到曾聽到乙○辱罵上訴人之事，且王汶晃
  有嚴重重聽之情形，而伊工廠從事沖床作業，總共有40餘台機
  器在運轉，噪音很大，在工作時均需戴耳機，王汶晃在當時自
  不可能聽到伊與上訴人間之對話，況王汶晃在1年後還能清楚
  記得當時發生之情形，且提出與自己無關之紀錄，與常理不符
  ，所證自不實在。
3.上訴人之存信函係寄至伊公司，並非寄予伊，而伊係因與上訴
  人間之訴訟進行過久，已影響工作，始願於鈞院審理時與上訴
  人和解，自不得因此即認伊已默認犯行。
4.伊畢業於南亞工專，家境小康，擁有一棟市價約數十萬元之房
  屋，目前在州鉅公司擔任組長，月入約35,000元。
(三)證據：除援用原審提出者外，補提：不起訴處分書影本1 件為
  證。
丙、本院依職權訊問證人羅煥珍，並向台灣桃園地方法院檢察署
    （下稱桃園地檢署）函調92年度偵字12398 號（含92年度他
    字1075號、93年度偵續字27號、93年度偵續一字第22號）偵
    查全卷，向臺灣高等法院檢察署函調94年度上聲議字第112
    號偵查卷。
    理      由
一上訴人主張：被上訴人乙○、甲○○分別擔任州鉅公司品管部
  之課長、副課長，均為伊之直屬主管，平日經常阻礙伊工作，
  兩造因而常為小事爭吵，嗣被上訴人乙○於92年3月21日上午
  ，在州鉅公司2 樓燈罩部，一再當眾以台語「婊子」、「髒啦
  」等語辱罵伊，伊不堪受辱，要求一起去見經理徐君賜，被上
  訴人乙○在伊下樓見經理途中再以台語「婊子」、「幹你娘老
  雞歪」等語辱罵伊，直到經理室時仍未停止；被上訴人甲○○
  則於92年4 月16日下午3 時許，在州鉅公司之品管室內，當眾
  羞辱伊「智力不足」，被上訴人等均為州鉅公司之高級主管，
  當眾辱罵伊，使伊名譽受損等情，依民法第195 條之規定，求
  為命被上訴人各給付上訴人500,000 元及自起訴狀繕本送達被
  上訴人之翌日起至清償日止按年息百分之5 計算之利息之判決
  。
二被上訴人乙○以：上訴人為伊下屬，伊當時係因上訴人未妥當
  檢查貨物，而質問上訴人為何老是被客戶退貨，並未辱罵上訴
  人：「婊子」、「髒啦」、「幹你娘老雞歪」等語，伊係因上
  訴人頂撞伊，不服伊糾正，始以台語：「ㄔㄨㄥˋ、ㄕㄚ、ㄒ
  ㄧㄠˇ，從何處取拿，即應放歸何處，如此，太隨便」、「如
  不想做，即回家去，ㄔㄨㄥˋ、ㄕㄚ、ㄒㄧㄠˇ」等語責備上
  訴人，係屬上司對下屬之督導等語；被上訴人甲○○則以：上
  訴人因退貨之事與伊爭執，當時係上訴人質問伊是否認為其智
  力不足，伊並未如此表示等語，資為抗辯。
三查被上訴人乙○、甲○○分別擔任州鉅公司品管部之課長、副
  課長，均為上訴人之直屬主管，被上訴人乙○於92年3 月21日
  上午，在州鉅公司2 樓燈罩部，與上訴人發生爭執，被上訴人
  甲○○則於92年4 月16日下午3 時許，在州鉅公司之品管室內
  ，與上訴人發生爭執等情，為兩造所自承，自堪信為真正。是
  本件所應審究者厥為被上訴人有無於上開時地，對上訴人為公
  然侮辱之行為？
四按當事人主張有利於己之事實者，就其事實有舉證之責任，民
  事訴訟法第277條前段定有明文。又因故意或過失，不法侵害
  他人之權利者，負損害賠償責任，民法第184條第1項前段固定
  有明文，惟必以有損害之發生及有責任原因之事實，並二者之
  間，有相當因果關係為成立要件，如不合於此項成立要件者，
  即難謂有損害賠償請求權存在（最高法院48年度台上字第481
  號判例參照）。是被害人應就行為人因故意或過失，及不法侵
  害其權利之事實負舉證責任，若不能舉證，以證實自己主張之
  事實為真實，則行為人就其抗辯事實即令不能舉證，或其所舉
  證據尚有疵累，亦應駁回其請求（最高法院17年上字第917號
  判例參照）。本件上訴人主張被上訴人乙○於92年3月21日上
  午在州鉅公司內，以台語「婊子」、「髒啦」、「幹你娘老雞
  歪」等語辱罵伊，被上訴人甲○○則於同年4月16日在州鉅公
  司之品管室內，當眾辱罵伊「智力不足」云云，均為被上訴人
  所否認，揆諸前開說明，上訴人自應就此有利於己之事實負證
  明之責。經查：
(一)、被上訴人乙○部分：
1.上訴人主張：被上訴人乙○於92年3 月21日上午，在州鉅公司
  2 樓燈罩部，見伊將檢查完畢之燈罩放在桌上，認為不妥，大
  聲對伊咆哮：「從哪裡拿，哪裡放」，伊回答：「等一下曉惠
  （即同事高曉惠）會擦好，剛好10盤200 支包裝，才放入箱內
  ，難道這樣不行嗎？」，被上訴人乙○即當眾以台語：「婊子
  」、「髒啦」等語辱罵伊，伊不堪受辱，要求一起去見經理徐
  君賜，被上訴人乙○在伊下樓見經理途中再以台語辱罵伊：「
  幹你娘老雞歪」等語，並令伊回家，伊答以：「要我回家，你
  能否付薪資」後，被上訴人乙○竟惱羞成怒，以台語「婊子」
  、「幹你娘老雞歪」等語辱罵伊，直到經理室時仍未停止，當
  時有同事高曉惠、徐君賜、張福旺、鄧懿娥、巫美娣、吳平香
  、江昌立、魏建坤、鍾依樺及王汶晃在場聽聞云云，翌日經理
  徐君賜亦曾因上開爭執，告誡員工勿以髒話罵人云云。惟證人
  徐君賜於原審、本院及刑事偵查時證稱：上訴人與被上訴人乙
  ○於92 年3月21日上午吵架時，伊不在場，伊並不清楚上訴人
  與乙○間之吵架情形，上訴人到伊辦公室時，聲稱乙○罵她，
  但乙○否認，伊請2人一起過來，2人又於伊辦公室發生爭執，
  伊當天未聽到乙○罵三字經，至伊於92年4 月16日中午召集同
  事講話，係希望勿因此等小事造成同事間不快，並要求同事間
  勿再起爭執等語（見原審93年4 月29日言詞辯論筆錄、本院93
  年9 月20日準備程序筆錄、桃園地檢署92年度他字1075號偵查
  卷92年7 月7 日訊問筆錄、93年度偵續一字22號偵查卷93 年7
  月21日訊問筆錄)， 證人張福旺、吳平香、鄧懿娥、江昌立、
  魏建坤及鍾依樺均於刑事偵查時證稱：上訴人與被上訴人乙○
  於前揭時地發生爭吵時，伊等不在場等語（見桃園地檢署92年
  度他字1075號偵查卷92年7 月15日訊問筆錄、93年度偵續字27
  號偵查卷93年3 月22日訊問筆錄），證人高曉惠於刑事偵查時
  證稱：上訴人與被上訴人乙○於前揭時地發生爭吵時，伊正在
  忙，不清楚2 人爭吵之內容等語（見桃園地檢署92年度他字
  1075號偵查卷92年7 月15日訊問筆錄），經核上開證人所述均
  無法證明上訴人主張之事實為真正，上訴人之主張自難採信。
2.證人王汶晃雖證稱：伊當時在1 樓走道上要將瑕疵品搬到工廠
  後面，正好聽到被上訴人乙○於樓上品管室以台語「你在說什
  麼ㄒㄧㄠˊ」、「婊子」、「骯髒」、「幹你娘雞巴」罵上訴
  人，一直罵到樓梯口，上訴人答以「品管不是我的責任，這是
  大家的事」，乙○仍繼續罵上訴人「婊子」，上訴人要乙○一
  起去找徐君賜經理，到徐經理辦公室時，乙○還在罵上訴人云
  云 (見本院93年8 月30日準備程序筆錄)， 並提出其個人製作
  之備忘錄為證。惟查證人王汶晃自承其為中度重聽，其於本院
  受命法官訊問時，須經法官以極大之聲音訊問，始能聽見，且
  經常答非所問 (見同上筆錄)， 足見其重聽之程度極為嚴重，
  自不可能於上訴人與被上訴人乙○爭執當時，清楚聽聞被上訴
  人乙○侮辱上訴人之言語，證人王汶晃所證自難以採信，其據
  以製作之備忘錄內容亦不足以證明上訴人之主張為真正。
3.上訴人又主張：被上訴人乙○曾於事後在州鉅公司出具和解書
  向伊道歉，該和解書雖僅記載被上訴人乙○因工作因素與伊口
  頭衝突等語，而無被上訴人辱罵伊「婊子」、「髒啦」、「幹
  你娘老雞歪」等字句，惟被上訴人乙○如未辱罵伊，則伊何需
  甘冒不諱求見經理、董事長，並不惜辭職以表抗議？被上訴人
  乙○何需出具和解書道歉？又何需在該和解書上載明「口頭上
  衝突」？更何需由州鉅公司董事長羅煥珍及經理徐君賜親自出
  面協調，為其當初行為道歉？足見被上訴人乙○於辱罵伊後，
  急欲息事寧人云云，為被上訴人乙○所否認，並辯稱：伊事後
  係因州鉅公司董事長羅煥珍以同事應和諧相處為由，勸伊與上
  訴人和解，伊才與上訴人寫下系爭和解書，伊並未承認辱罵上
  訴人等語。查證人徐君賜於原審、本院及刑事偵查時證稱：上
  訴人與被上訴人乙○到伊辦公室時，又發生爭執，上訴人表示
  要告乙○，伊無法處理，遂請董事長羅煥珍出面處理，才寫下
  系爭和解書，該和解書上記載雙方「口頭衝突」之意思是指吵
  架，因上訴人表示要回去問她先生，所以董事長未協調成功等
  語（見原審93年4 月29日言詞辯論筆錄、本院93年9 月20日準
  備程序筆錄、桃園地檢署93年度偵續一字22號偵查卷93年7 月
  21日訊問筆錄)， 證人羅煥珍於本院及刑事偵查時亦證稱：伊
  未聽到被上訴人乙○罵上訴人，對2 人間爭執之事由亦不清楚
  ，但伊於上訴人與乙○在92年4 月18日簽立和解書時在場，伊
  站在公司立場為雙方調解，當時乙○基於同事間之和諧，希望
  事情不要再繼續，就以台語對上訴人說「不好意思」，但並未
  承認曾以台語「你講什麼ㄒㄧㄠˊ」之類的話罵上訴人，伊當
  時詢問乙○有無罵上訴人三字經一事，上訴人及乙○均表示無
  此事，因2 人表示沒事，且已協議，才由公司繕打和解書，和
  解書完成後，上訴人表示要拿1 份與其先生研究，未料竟另行
  起訴等語 (見本院93年9 月20日準備程序筆錄、桃園地檢署93
  年度偵續字27號偵查卷93年3 月22日訊問筆錄、93年度偵續一
  字22號偵查卷93年7 月21日訊問筆錄），參酌該和解書僅記載
  ：「丙○○女士... 因工作因素與乙○造成口頭上衝突，今經
  由州鉅企業（股）公司董事長出面協調，並由乙○... 當董事
  長及製造部徐經理（即徐君賜）面，向丙○○女士為其當初之
  行為誠懇道歉」等語，及上訴人自承：伊於92年4 月18日在董
  事長羅煥珍會議室簽立和解書時，在場人另有徐君賜等人，被
  上訴人乙○本來不在場，後來被董事長羅煥珍叫來會議室，乙
  ○當面向伊道歉，並簽下和解書，但因乙○並未承認用「三字
  經」辱罵伊，故伊不接受和解云云等情（見桃園地檢署93年度
  偵續字27號偵查卷93年3 月9 日訊問筆錄），足見被上訴人乙
  ○係基於董事長羅煥珍之情面，而向上訴人道歉，並未坦承有
  侮辱上訴人之犯行，自不能以被上訴人乙○在該和解書上簽名
  ，即推認被上訴人乙○有公然侮辱上訴人之行為，是上訴人此
  部分之主張亦不足採。
4.上訴人另主張：被上訴人乙○如未辱罵伊，為何接獲伊所發之
  存證信函後，未表示異議，又為何在檢察官訊問其罵人之感想
  時，自承：「當時一時衝動，請檢察官寬恕」云云。惟查單純
  之沉默，除有特別情事，依社會觀念可認為一定意思表示者外
  ，不得謂為默示之意思表示或承認（最高法院29年上字第762
  號判例意旨參照），是被上訴人乙○即使於收受上訴人所發之
  存證信函後，未表示異議，此項單純之沉默仍難認係被上訴人
  乙○默認曾辱罵上訴人之行為。又經審閱台灣桃園地方法院檢
  察署92年7月15日訊問筆錄，被上訴人乙○於偵查中僅供稱：
  「工作上爭執難免有，這種事檢察官可以查明」等語，並未自
  白：伊當時係一時衝動，請檢察官寬恕等語（見桃園地檢署92
  年度他字1075號偵查卷92年7 月15日訊問筆錄）。是上訴人關
  於此部分之主張尚有誤會。
5.因此，上訴人既無法舉證證明被上訴人乙○以台語「婊子」、
  「髒啦」、「幹你娘老雞歪」等語辱罵上訴人，其主張被上訴
  人乙○有為前述侵害上訴人名譽之行為，即非可採。至被上訴
  人乙○雖自承：伊當時係因上訴人未妥當檢查貨物，而質問上
  訴人為何老是被客戶退貨，因上訴人頂撞伊，不服伊糾正，始
  以台語：「ㄔㄨㄥˋ、ㄕㄚ、ㄒㄧㄠˊ，從何處取拿，即應放
  歸何處，如此，太隨便」、「如不想做，即回家去，ㄔㄨㄥˋ
  、ㄕㄚ、ㄒㄧㄠˊ」等語責備上訴人，惟查民法上名譽權之有
  無受損害，應以社會上對個人評價是否貶損作為判斷之依據，
  本院參酌被上訴人乙○當時為上訴人之主管，及上訴人自承伊
  當時與被上訴人乙○爭執時，曾反駁：「等一下曉惠（即同事
  高曉惠）會擦好，剛好10盤200支包裝，才放入箱內，難道這
  樣不行嗎？」、「要我回家，你能否付薪資」云云等情，認被
  上訴人乙○當時係以上訴人之主管身分對上訴人為業務上之督
  導，兩人因而發生爭執時，被上訴人乙○以台語：「ㄔㄨㄥˋ
  、ㄕㄚ、ㄒㄧㄠˊ，從何處取拿，即應放歸何處，如此，太隨
  便」、「如不想做，即回家去，ㄔㄨㄥˋ、ㄕㄚ、ㄒㄧㄠˊ」
  等語責備上訴人，其中「ㄔㄨㄥˋ、ㄕㄚ、ㄒㄧㄠˊ」為「你
  在幹甚麼」之粗鄙說法，在社會上之評價或不適當，但尚難認
  此等用語有貶抑之意，被上訴人乙○使用上開粗鄙之說法，對
  上訴人之名譽自未達貶損之程度，併予敘明。
(二)被上訴人甲○○部分：
1.上訴人主張：被上訴人甲○○於92年4 月16日下午3 時許，在
  州鉅公司之品管室內，當眾羞辱伊「智力不足」，當時有同事
  徐君賜、巫美娣、吳平香、鄧懿娥、王汶晃等人在場聽聞云云
  。然查證人徐君賜、魏建坤、鍾依樺均證稱：伊等當時不在場
  ，未聽到被上訴人甲○○羞辱上訴人「智能不足」等語（見本
  院93年9月20日準備程序筆錄、原審93年4月29日言詞辯論筆錄
  ），證人江昌立證稱：伊當天並未聽到被上訴人甲○○罵上訴
  人「智能不足」等語（見同上筆錄），證人巫美娣於刑事偵查
  時證稱：被上訴人甲○○與上訴人講話時，伊確在品管室內投
  影機前工作，但伊只知上訴人與甲○○在說話，根本不知他們
  在吵架等語 (見桃園地檢署92年度他字1075號偵查卷92年7 月
  7 日訊問筆錄），證人吳平香、鄧懿娥亦均刑事偵查時證稱：
  伊等當時雖在品管室內，但都有事在忙，並未注意聽被上訴人
  甲○○與上訴人在談什麼，亦未聽到甲○○罵上訴人「智力不
  足」等語 (見桃園地檢署92年度他字1075號偵查卷92年7 月15
  日訊問筆錄、93年度偵續一字22號偵查卷93年8 月18日訊問筆
  錄），經核上開證人所述均無法證明上訴人主張之事實為真正
  ，上訴人之主張自難採信。
2.證人王汶晃雖證稱：伊當天經過品管室前，正好聽到被上訴人
  甲○○罵上訴人智能不足云云，並提出其個人製作之備忘錄為
  證。惟查證人王汶晃自承其為中度重聽，其於本院受命法官訊
  問時，須經法官以極大之聲音訊問，始能聽見，且經常答非所
  問，其重聽之程度極為嚴重，已如前述，則其自不可能於上訴
  人與被上訴人甲○○爭執當時，清楚聽聞被上訴人甲○○侮辱
  上訴人之言語，證人王汶晃所證自難以採信，其據以製作之備
  忘錄內容亦不足以證明上訴人之主張為真正。
3.上訴人又主張：被上訴人甲○○如未辱罵伊，何需在鈞院受命
  法官勸諭兩造和解時，立即表示同意和解，足見被上訴人甲○
  ○已默認其犯行云云，為被上訴人甲○○所否認，並辯稱：伊
  因與上訴人間之訴訟進行過久，已影響工作，始願於鈞院審理
  時與上訴人和解，自不得認伊因此默認犯行等語。查法院試行
  和解未成立者，當事人之一造在試行和解時所為讓步之表示，
  並非訴訟標的一部之捨棄或認諾，不能以此為判決之基礎，業
  經最高法院28年上字第1058號著有判例可資參照。本院受命法
  官於準備程序中曾為兩造試行和解而未成立，被上訴人甲○○
  即使於本院試行和解時，表示願意給付一定金額予上訴人以成
  立和解，依前開說明，被上訴人甲○○此項讓步之表示亦不能
  作為判決之基礎，是上訴人前揭主張亦非可採。
4.因此，上訴人既無法舉證證明被上訴人甲○○有為前述侵害上
  訴人名譽之行為，其主張即非可採。
五綜上所述，上訴人依侵權行為之法律關係訴請被上訴人各賠償
  其非財產上之損害500,000元及自起訴狀繕本送達被上訴人之
  翌日起至清償日止按年息百分之5計算之利息，即屬無據，應
  予駁回。原審為上訴人敗訴之判決，並無不合。上訴意旨指摘
  原判決不當，聲明廢棄改判，為無理由，應予駁回。
六本案事證已臻明確，兩造其餘主張、陳述及所提之證據，經審
  酌後認與判決結果不生影響，爰不一一論述，附此敘明。
七據上論結，本件上訴為無理由。依民事訴訟法第第449條第1項
  、第78條，判決如主文。
中　　華　　民　　國　　94　　年　　7 　　月　　19　　日
                  民事第十庭審判長法　官  黃熙嫣
　　　　　　　　　　　      　　　法　官  劉清景
　　　　　　　　　　　        　　法　官  李昆曄
正本係照原本作成。
不得上訴。（未逾新台幣150萬元）
中　　華　　民　　國　　94　　年　　8 　　月　　3 　　日
　　　　　　　　　　　　　　　　　書記官  鎖瑞嶺
